臺灣桃園地方法院刑事裁定
111年度聲字第2223號
聲明異議人
即  受刑人  張永昇




上列聲明異議人即受刑人因違反藥事法案件，不服臺灣桃園地方
檢察署檢察官之執行指揮（111年度執字第7274號），聲明異議
，本院裁定如下：
    主  文
臺灣桃園地方檢察署民國111年7月14日111年度執字第7274號檢
察官執行傳票命令應予撤銷。
    理  由
一、聲明異議意旨略以：聲明異議人即受刑人甲○○因違反藥事法
    案件，經本院判決判處有期徒刑4月，經臺灣桃園地方檢察
    署（下稱桃園地檢署）檢察官於111年7月14日以111度執字
    第7274號執行傳票通知備註「本件為不得易科罰金案件，需
    入監執行，本件檢察官審核不准易服社會勞動，請傳喚日，
    本人攜帶身分證、健保卡到署執行」等語。但檢察官為前揭
    執行指揮時，並未給予聲明異議人陳述相關意見之途徑或機
    會，即逕為不准易服社會勞動之決定，難認已踐行正當法律
    程序，容有程序上瑕疵之處，自應撤銷該執行命令，又聲明
    異議人係為性行為助興而轉讓毒品經警查獲，犯罪僅屬未遂
    ，危害尚輕，轉讓數量為0.4公克，聲請人前未有轉讓毒品
    之刑案紀錄，非諭令入監執行難收矯正之效情事，又聲明異
    議人因祖父罹患失智症領有中度身心障礙手冊，雙親均有工
    作無法照護，仰賴聲明異議人照顧，故聲明異議人實有不宜
    入獄執行之情事，爰依法聲明異議等語。
二、受刑人或其法定代理人或配偶以檢察官執行之指揮為不當者
    ，得向諭知該裁判之法院聲明異議，刑事訴訟法第484條定
    有明文。而此所稱「檢察官執行之指揮不當」，係指就刑之
    執行或其方法違背法令，或雖非違法而因處置失當，致受刑
    人蒙受重大不利益者而言。而是否屬檢察官執行之指揮，得
    為聲明異議之標的，應從檢察官所為之實質內容觀察，不應
    侷限於已核發執行指揮書之情形。又同法第469條第1項「受
    死刑、徒刑或拘役之諭知，而未經羈押者，檢察官於執行時
    ，應傳喚之；傳喚不到，應行拘提」之規定，固屬刑罰執行
    前之先行程序。惟檢察官就得易科罰金或得易服社會勞動之
    有期徒刑或拘役執行之案件，若於傳喚受刑人之傳票上註明
    該受刑人不得易科罰金或不得易服社會勞動之旨，應認檢察
    官實質上已為否定該受刑人得受易刑處分利益之指揮命令，
    該部分之記載，自得為聲明異議之標的，不受檢察官尚未製
    作執行指揮書之影響（最高法院107年度台抗字第209號裁定
    意旨參照）。依刑法第41條第1項及刑事訴訟法第457條等規
    定，得易科罰金之案件，法院裁判所諭知者，僅易科罰金折
    算之標準，至准否易科罰金，係由執行檢察官依刑法第41條
    第1項但書規定，審酌受刑人是否有因易科罰金，「難收矯
    正之效或難以維持法秩序」之例外情形，而為決定。而依刑
    法第41條第4項及刑事訴訟法第457條等規定，得易服社會勞
    動之案件，其准否係由執行檢察官依刑法第41條第4項規定
    ，審酌受刑人是否有因身心健康之關係，執行顯有困難，或
    因易服社會勞動，「難收矯正之效或難以維持法秩序」之例
    外情形，而為決定。所謂「難收矯正之效」及「難以維持法
    秩序」，乃指執行檢察官依具體個案，經綜合考量犯罪特性
    、情節及受刑人個人特殊事由等事項後，認受刑人確有因不
    執行所宣告之刑，難收矯正之效，或難以維持法秩序者而言
    。此一綜合評價、權衡結果，固屬檢察官裁量權之範疇，惟
    仍須以其裁量權行使之程序無明顯瑕疵為前提。是就受刑人
    對於檢察官否准易科罰金、易服社會勞動之相關命令聲明異
    議案件，法院應先審查檢察官所踐行之否准程序有無明顯瑕
    疵，而後始有審查檢察官所審酌之事項有無錯誤，有無與刑
    法第41條第1項但書所定之裁量要件欠缺合理關連性之情事
    ，所為之裁量有無超越法律授權範圍等實體事項之問題。又
    其中所稱犯罪特性、情節等事項，固得事先依確定之卷內資
    料予以審查，惟受刑人個人特殊事由，則須在給予受刑人有
    向執行檢察官（言詞或書面）表示其個人特殊事由之機會之
    情況下，檢察官始能對受刑人是否有個人之特殊事由及其事
    由為何，一併加以衡酌；若檢察官未給予受刑人表示有無個
    人特殊事由之機會，即遽為否准易科罰金之執行命令，其所
    為否准之程序，自有明顯瑕疵，即屬執行之指揮不當（最高
    法院110年度台抗字第1222號、110年度台抗字第1944號裁定
    意旨）。　　
三、經查：
  ㈠聲明異議人即受刑人甲○○前因違反藥事法案件，經本院判決
    判處有期徒刑4月，於111年6月7日確定，有卷附案件判決書
    及臺灣高等法院被告前案紀錄表可稽。
  ㈡上開案件嗣經送由臺灣桃園地方檢察署執行後，經執行檢察
    官傳喚受刑人於111年8月23日到案執行，檢察官認本案因前
    科不宜，而不准易服社會勞動，有臺灣桃園地方檢察署聲請
    易科罰金案件審核表1份在卷可稽，且於傳票上載明「本件
    為不得易科罰金案件，需入監執行，本件檢察官審核不准易
    服社會勞動，請傳喚日，本人攜帶身分證、健保卡到署執行
    ，如不服檢察官執行命令，可依刑事訴訟法第484條規定，
    向諭知判決法院聲明異議」，亦有臺灣桃園地方檢察署刑事
    執行案件進行單可憑，經本院調取臺灣桃園地方檢察署111
    年度執字第7274號執行卷宗核閱後，認檢察官實質上已為否
    定該受刑人得受易服社會勞動等易刑處分利益之指揮命令，
    則聲明異議人向本院所為聲明異議，程序上核無不合。
  ㈢本件檢察官就上開案件執行經過，從收案至核發執行傳票之
    審查程序過程中，並未就受刑人有無難收矯正之效或難以維
    持法秩序之不准易服社會勞動例外事由，先讓受刑人有陳述
    意見之機會，並再就受刑人是否有個人特殊事由及其事由為
    何，一併加以衡酌後為決定即遽核發執行傳票，受刑人顯無
    從即時提出有利於己之具體事項供檢察官作准駁決定之參考
    。揆諸前揭說明，檢察官所為不准易服社會勞動之決定，自
    有明顯瑕疵而難認符合正當法律程序之要求，即屬執行之指
    揮不當而難認妥適。　　
四、綜上，執行檢察官於111年度執字第7274號執行事件所為否
    准受刑人易服社會勞動之執行命令，未事先給予受刑人陳述
    意見之機會，顯與正當法律程序保障之宗旨相違，本件既有
    程序瑕疵而有可議之處，則聲明異議人所為聲明異議尚非全
    然無理由，本院自應將執行指揮處分撤銷，並由檢察官通盤
    考量具體個案情節另為妥適之處分。至聲明異議人以其祖父
    需人照顧等持為異議內容，究有無理由，應待檢察官告知受
    刑人陳述意見時，自行向檢察官陳述，由檢察官本其裁量重
    為決定得否易服社會勞動，併此敘明。
五、依刑事訴訟法第486條，裁定如主文。
中　　華　　民　　國　　111 　年　　8 　　月　　9 　　日
                  刑事第十五庭  法  官  林岷奭
以上正本證明與原本無異。
如不服本裁定，應於裁定送達後5 日內向本院提出抗告狀。
　　　　　　　　　　　　　　　  書記官　林慈思　　　　　
中　　華　　民　　國　　111 　年　　8 　　月　　9 　　日